臺灣士林地方法院刑事判決
110年度訴字第329號
公  訴  人  臺灣士林地方檢察署檢察官
被      告  林庭瑋
指定辯護人  蔡松均律師（義務辯護）
上列被告因毒品危害防制條例等案件，經檢察官提起公訴（109
年度偵字第19087號、110年度偵字第137號），本院判決如下：
    主  文
林庭瑋販賣第二級毒品未遂，累犯，處有期徒刑貳年捌月，扣案
之行動電話壹支（SAMSUNG廠牌，內含門號○○○○○○○○○○號SIM卡壹
張）沒收，扣案之第二級毒品甲基安非他命肆包（含外包裝袋肆
只，總毛重共計為零點柒零公克）均沒收銷毀之；又犯妨害公務
執行罪，累犯，處有期徒刑參月，如易科罰金，以新臺幣壹仟元
折算壹日；又共同犯詐欺取財罪，累犯，處拘役參拾日，如易科
罰金，以新臺幣壹仟元折算壹日。
　　犯 罪 事 實
一、林庭瑋明知甲基安非他命係第二級毒品，依法不得販賣及持
    有，竟意圖營利，基於販賣第二級毒品甲基安非他命之犯意
    ，先於民國109年11月3日凌晨0時32分許，在不詳地點，以
    暱稱「煙/調」登入UT網際網路聊天室，嗣經並無購買毒品
    真意之網路巡邏警員見到林庭瑋之暱稱後，則以暱稱「猛淳
    」向其詢以「調？」、「可？」、「怎麼算」等語，經林庭
    瑋回覆「可啊」、「要多少」、「一份25」等語，並提供通
    訊軟體LINE （下稱LINE，ID：qwertylove0938、暱稱：卡
    比獸）與警員何柏林聯繫，雙方遂透過LINE議定由林庭瑋以
    新臺幣（下同）7,000元之價格，販賣第二級毒品甲基安非
    他命4克，隨後並相約於109年11月3日晚上6時31分許，在臺
    北市士林區至善路1段138巷巷口見面交易。嗣於109年11月3
    日晚上6時54分許，林庭瑋再持其所有之行動電話1支（SAMS
    UNG廠牌，內含門號0000000000號SIM卡1張），透過LINE指
    示警員步行至臺北市士林區至善路1段138巷24弄口，並指示
    警員何柏林撿拾放置在路邊裝有第二級毒品甲基安非他命之
    口香糖包裝袋，經警員何柏林撿拾口香糖包裝袋並確認其內
    裝有第二級毒品甲基安他命後隨即出示證件並表明警察身分
    欲逮捕林庭瑋，詎林庭瑋明知何柏林及前來支援之張淳均係
    執行職務之公務員，竟另基於妨害公務之犯意，於警員何柏
    林將其壓制在石墩上時，以右手肘撞擊警員何柏林胸口，並
    咬傷警員何柏林之左側腕部；另徒手揮打警員張淳，致警員
    何柏林受有左側腕部表淺性傷口、右側胸壁挫傷、左手第一
    指挫傷等傷害，警員張淳受有雙手擦挫傷之傷害（被告所涉
    傷害部分，業據何柏林、張淳撤回告訴，而另為不受理之諭
    知，詳後述），並為警當場扣得第二級毒品甲基安非他命4
    包（總毛重0.70公克）及林庭瑋使用聯絡販毒之上開行動電
    話1支等物，林庭瑋因而販賣未遂。
二、林庭瑋與陳正信（另由警方追查）共同意圖為自己不法所有
    ，基於詐欺取財之犯意聯絡，於109年11月3日上午6時50分
    許，在臺北市士林區至善路1段138巷24弄2號，先由陳正信
    利用啦啦快送（lalamove）公司宅配服務得由送貨員先行墊
    付貨款之機會，發送訂單至啦啦快送（lalamove）應用程式
    平台，並與啦啦快送（lalamove）外送員劉寶南相約在臺北
    市○○區○○路00號統一超商福志門市取貨，佯稱欲寄件到新北
    市○○區○○路0段000號，並由林庭瑋於劉寶南撥打貨主電話確
    認時，表示直接送過去即可云云，致使劉寶南陷於錯誤，誤
    認林庭瑋、陳正信有意宅配，並依林庭瑋、陳正信指示收受
    黃色信封袋包裹1個（其上載有「誤摔」、「吳俊明收」、
    「新莊區復興路2段131號」等文字）後交付1,500元予陳正
    信，林庭瑋、陳正信即以此方式詐欺取財既遂，劉寶南所交
    付之1500元嗣由林庭瑋、陳正信花用殆盡。嗣經劉寶南至指
    定收件地址後聯繫自稱「吳俊明」之林庭瑋，經林庭瑋表示
    不要貨品等語，始悉受騙。
三、案經新北市政府警察局新莊分局報告及劉寶南訴由臺北市政
    府警察局士林分局報告及何柏林、張淳訴請臺灣士林地方檢
    察署檢察官偵查起訴。
    理  由
壹、證據能力部分：
　　按被告以外之人於審判外之言詞或書面陳述，除法律有規定
    者外，不得作為證據；又被告以外之人於審判外之陳述，雖
    不符合刑事訴訟法第159 條之1 至第159 條之4 之規定，而
    經當事人於審判程序同意作為證據，法院審酌該言詞陳述或
    書面陳述作成時之情況，認為適當者，亦得為證據，而當事
    人、代理人或辯護人於法院調查證據時，知有上開不得為證
    據之情形，而未於言詞辯論終結前聲明異議者，視為有前項
    之同意，刑事訴訟法第159 條第1 項及第159 條之5 分別定
    有明文。本判決後述所引之各項證據，其屬傳聞證據之部分
    ，檢察官、被告林庭瑋及其辯護人於本院準備程序時均表示
    無意見（見本院110 年度訴字第329號卷【下稱本院卷】第1
    23至130頁），且渠等於言詞辯論終結前，對於該等證據之
    證據能力均未再爭執，本院審酌該等證據資料製作時之情況
    ，尚無違法不當或證明力明顯過低之瑕疵，與本案待證事實
    復俱有關聯性，認以之作為本案證據應屬適當，揆諸前開規
    定，該等證據具有證據能力。至其餘本案認定犯罪事實之非
    供述證據，均與本案事實具有關聯性，並無事證足認有違背
    法定程序或經偽造、變造等情事，且經本院依法踐行調查程
    序，檢察官、被告及其辯護人對於上開證據之證據能力均未
    爭執，依刑事訴訟法第158 條之4 之反面解釋，亦均有證據
    能力。
貳、實體部分：
一、本案認定犯罪事實所憑之證據及理由：
（一）上開犯罪事實，業據被告林庭瑋於本院準備程序及審理時
      均坦承不諱（見本院卷第121至122、183、194頁），核與
      證人即告訴人何柏林、張淳於偵查時之證述、證人即告訴
      人劉寶南於警詢時之證述、證人陳正信於警詢之證述內容
      均大致相符（見臺灣士林地方檢察署109年度偵字第19087
      號卷【下稱偵19087卷】第24至26、201至205頁；110年度
      偵字第137號卷【下稱偵137卷】第31至32頁），並有新莊
      分局福營派出所員警職務報告、新北市政府警察局新莊分
      局搜索、扣押筆錄（受執行人：被告；執行處所：臺北市
      ○○區○○路○段000巷00弄000號前）、扣押物品目錄表暨扣
      押物品收據各1份、被告與警方於UT聊天室擷圖照片11張
      、被告以暱稱「卡比獸」與警方之LINE對話紀錄擷圖照片
      26張、現場照片及證人何柏林、張淳受傷照片共15張、被
      告與警員以暱稱「猛淳」、「k」、「木醣醇」之對話譯
      文、109年11月3日現場交易譯文、證人何柏林、張淳之新
      泰綜合醫院109年11月3日北府衛醫字第1982號診斷證明書
      各1份、新北市政府警察局新莊分局110年2月9日新北警莊
      刑字第1103992404號函暨檢附台灣尖端先進生技醫藥股份
      有限公司毒品原物鑑定實驗室毒品證物鑑定分析報告1份
      、送鑑照片2張、新北市政府警察局新莊分局109年11月4
      日新北警莊刑字第1094063340號扣押物品清單各1份（見
      偵19087號卷第29至37、51至95、97至117、139至141、21
      5至219頁）、啦啦快送（lalamove）訂單資訊、門號0000
      000000號通聯調閱查詢單、新北市政府警察局永和分局扣
      押筆錄（受執行人：告訴人劉寶南；執行處所：新北市○○
      區○○路000號（永和派出所））、扣押物品目錄表暨扣押
      物品收據各1份、啦啦快送（lalamove）應用程式平台擷
      圖照片2張、包裹照片1張在卷可參（見偵137卷第19、27
      、33至39、41至43頁），足認被告之任意性自白與事實相
      符，堪以採信。
（二）又買賣毒品係我國所禁止之犯罪行為，此為國人所知悉，
      而我國查緝販賣毒品執法甚嚴，販賣第二級毒品之法定刑
      為10年以上有期徒刑之重刑，且毒品屬量微價高之物，販
      賣者皆有暴利可圖，茍非意圖販賣營利，一般人焉有可能
      甘冒重度刑責而販賣毒品？又販賣毒品既係違法行為，當
      非可公然為之，亦無公定價格，且容易分裝並增減份量，
      而每次買賣之價量，可能隨時依雙方關係深淺、資力、需
      求量及對行情之認知、來源是否充裕、查緝是否嚴謹、購
      買者被查獲時供述購買對象之可能風險之評估等情形，而
      異其標準，非可一概而論，除被告坦承犯行或價量俱臻明
      確外，委難察得實情，然販賣之人從價差、量差或品質差
      中牟利之方式雖異，其意圖營利之販賣行為則同一。經查
      ，被告自承本案係欲販賣毒品，且要向警員拿錢等語（見
      本院卷第121至122頁），堪認被告為犯罪事實欄一所示之
      販賣第二級毒品犯行，係為牟利而有營利意圖甚明。
（三）綜上，本案事證已臻明確，被告前揭犯行均堪以認定，應
      依法論罪科刑
二、論罪科刑：
（一）按行為後法律有變更者，適用行為時之法律，但行為後之
      法律有利於行為人者，適用最有利於行為人之法律，刑法
      第2條第1項定有明文。經查，本案被告犯罪事實欄一部分
      應適用之刑法第135條第1項妨害公務執行罪規定，在本案
      行為後，於110年1月22日修正施行（109年12月31日修正
      、110年1月20日公布），修正前原規定：「對於公務員依
      法執行職務時，施強暴脅迫者，處三年以下有期徒刑、拘
      役或九千元以下罰金。」，修正後則規定：「對於公務員
      依法執行職務時，施強暴脅迫者，處三年以下有期徒刑、
      拘役或三十萬元以下罰金。」，經比較新舊法，因新法提
      高妨害公務執行罪之法定刑度上限，自以本案行為時即修
      正前之刑法第135條第1項規定較有利於被告，是被告就犯
      罪事實欄一部分犯行應適用修正前刑法第135條第1項規定
      。
（二）次按刑事偵查技術上所謂之「釣魚」，係指對於原已犯罪
      或具有犯罪故意之人，以設計引誘之方式，迎合其要求，
      使其暴露犯罪事證，再加以逮捕或偵辦者而言；則行為人
      如原即有販賣毒品營利之犯意，雖因經警設計誘捕，致實
      際上不能完成毒品交易，然因其原即具有販賣毒品之意思
      ，客觀上又已著手於販賣行為，仍應論以販賣毒品未遂罪
      （最高法院102年度台上字第3427號判決意旨參照）。查
      被告林庭瑋就犯罪事實欄一所示部分，係基於販賣第二級
      毒品甲基安非他命以營利之犯意，而著手販賣之犯行，且
      其犯意並非經由警員造意，故仍該當販賣毒品罪。惟因警
      員並無購買毒品之真意，故本次犯行自僅成立未遂犯。
（三）是核被告就犯罪事實欄一所為，係分別犯毒品危害防制條
      例第4條第6項、第2項規定之販賣第二級毒品未遂罪、修
      正前刑法第135條第1項之妨害公務執行罪；就犯罪事實欄
      二所為，係犯刑法第339條第1項之詐欺取財罪。至被告就
      犯罪事實欄一所示販賣第二級毒品未遂犯行，其持有第二
      級毒品甲基安非他命之低度行為，應為該販賣第二級毒品
      甲基安非他命之高度行為所吸收，不另論罪。
（四）被告就犯罪事實欄二所示詐欺取財犯行，與陳正信有犯意
      聯絡、行為分擔，為共同正犯。
（五）被告所犯販賣第二級毒品未遂罪、妨害公務執行罪及詐欺
      取財罪間，犯意各別，行為互殊，應分論併罰。
（六）刑之加重事由：
　　　被告前因搶奪等案件，經臺灣桃園地方法院以103年度簡
      字第80號判決判處有期徒刑6月、4月，應執行有期徒刑8
      月，緩刑5年確定，嗣經臺灣基隆地方法院以105年度撤緩
      字第6號裁定撤銷緩刑確定，並於106年1月17日因易科罰
      金執行完畢，有臺灣高等法院被告前案紀錄表在卷可稽，
      其於有期徒刑執行完畢後5 年內，故意再犯本案有期徒刑
      以上之各罪，均為累犯，又雖被告前開執行完畢之案件所
      犯為搶奪等案件，與本案被告所犯販賣第二級毒品、妨害
      公務及詐欺等案件並非完全相同，惟審酌被告於108年、1
      09年間有販賣第二級毒品未遂及詐欺取財之犯行，又再次
      犯下本案各罪，顯見被告確有對刑罰反應力薄弱之情形，
      縱加重被告之最低本刑，並無所受之刑罰超過其等所應負
      擔罪責之情形，復參酌司法院大法官釋字第775號解釋意
      旨，爰均依刑法第47條第1項加重其刑。
（七）刑之減輕事由：
　　1.被告就犯罪事實欄一所示之販賣第二級毒品未遂罪，屬未
      遂犯，爰依刑法第25條第2 項規定減輕其刑。
　　2.另按刑事審判旨在實現刑罰權之分配的正義，故法院對有
      罪被告之科刑，應符合罪刑相當之原則，使輕重得宜，罰
      當其罪，以契合社會之法律感情，此所以刑法第57條明定
      科刑時應審酌一切情狀，尤應注意該條所列10款事項以為
      科刑輕重之標準，並於同法第59條賦予法院以裁量權，如
      認「犯罪之情狀可憫恕，認科以最低度刑仍嫌過重者，得
      酌量減輕其刑」，俾使法院就個案之量刑，能斟酌至當。
      而刑法第59條規定所謂「犯罪之情狀」，應審酌其犯罪有
      無可憫恕之事由，即有無特殊之原因與環境，在客觀上足
      以引起一般同情，以及宣告法定低度刑，是否猶嫌過重等
      ，以為判斷（最高法院38年台上字第16號、45年台上字第
      1165號、51年台上字第899號判例意旨參照）。販賣第二
      級毒品之法定刑為無期徒刑、10年以上有期徒刑，然同為
      販賣第二級毒品之人，其原因動機不一，犯罪情節未必盡
      同，或有大盤毒梟者，亦有中、小盤之分，其販賣行為所
      造成危害社會之程度自屬有異，法律科處此類犯罪，卻同
      為無期徒刑或10年以上有期徒刑，不可謂不重。於此情形
      ，自非不可依客觀之犯行與主觀之惡性二者加以考量其情
      狀，是否有可憫恕之處，適用刑法第59條之規定酌量減輕
      其刑，期使個案裁判之量刑，能斟酌至當，符合比例原則
      。經查，被告就犯罪事實欄一所示販賣第二級毒品甲基安
      非他命，戕害他人健康，助長施用毒品惡習，固屬不該，
      然其販賣毒品對象僅1人、次數1次、交易毒品之重量非鉅
      ，其惡性及犯罪情節較諸大盤毒梟鉅額高價謀利之交易模
      式多所差異，對社會危害之程度相對較輕，且被告犯後已
      全部坦承，衡酌販賣第二級毒品之最輕法定本刑為10年以
      上有期徒刑，而被告之犯罪情節，認縱依上開未遂之規定
      減輕其刑後，其結果仍有情輕法重及過於嚴苛之嫌，在客
      觀上實足以引起一般人之同情，犯罪情狀不無可憫恕之處
      ，本院斟酌及此，爰就其所犯上開販賣第二級毒品未遂罪
      ，依刑法第59條規定予以酌量減輕其刑，以求個案量刑之
      妥適平衡，此部分並依法先加後遞減之。
（八）爰以行為人責任為基礎，並審酌被告明知毒品對我國社會
      之安寧秩序及國人之身心健康可能產生之危害至鉅，政府
      三令五申禁絕毒品交易，竟為圖個人私利，透過網路向不
      特定人販賣毒品，嚴重危害社會治安及國民健康，所為誠
      屬不該，惟考量其販賣對象僅只一人，且查扣之第二級毒
      品甲基安非他命重量非鉅，又本件係警員喬裝買家，實則
      未販毒既遂，且被告犯後終能坦承全部犯行，並已與告訴
      人何柏林、張淳及劉寶南和解及當場賠償渠等所受損失，
      有本院調解筆錄及和解筆錄各1份在卷可參（見本院卷第2
      05至208頁），堪認其確有悔意，犯後態度尚佳；兼衡被
      告之犯罪動機、目的、手段暨其於本院審理時自陳國中畢
      業之教育程度，先前在便利商店當店員，時薪為160元，
      未婚，與母親及繼父同住，經濟來源為自己及家人之家庭
      生活及經濟狀況（見本院卷第195頁）等一切情狀，分別
      量處如主文所示之刑，並就得易科罰金之有期徒刑及拘役
      部分，分別諭知易科罰金之折算標準。
三、沒收部分：　　　
（一）扣案之甲基安非他命4包（總毛重共0.70公克），為毒品
      危害防制條例規定之第二級毒品，係被告本案所販賣未遂
      之第二級毒品，爰依毒品危害防制條例第18條第1項前段
      規定，於被告販賣第二級毒品未遂罪項下宣告沒收銷燬之
      。又盛裝上開毒品之包裝袋4只，因包覆毒品留有毒品殘
      渣，難以完全析離，應整體視為毒品之一部，爰併予於被
      告販賣第二級毒品未遂罪項下宣告沒收銷燬之。至鑑驗用
      罄部分，因已滅失，自無須宣告沒收。
（二）扣案之行動電話1支（SAMSUNG廠牌，內含門號0000000000
      號SIM卡1張），被告於本院準備程序時供稱係其所有並持
      以聯繫本案販毒事宜使用之物等語（見本院卷第122頁）
      ，自應依毒品危害防制條例第19條第1項之規定，於被告
      所犯販賣第二級毒品未遂之罪刑項下宣告沒收之。
（三）又被告如犯罪事實欄二所示詐取告訴人劉寶南1,500元部
      分，雖未扣案，亦未返還予告訴人劉寶南，惟考量被告就
      此部分之犯行已與告訴人劉寶南達成和解，亦賠償其2,60
      0元，有本院和解筆錄1份在卷可考（見本院卷第207至208
      頁），本院審酌告訴人劉寶南此部分損失為1,500元，被
      告所賠償之金額既高於告訴人劉寶南之損失，堪認被告此
      舉已達到沒收制度剝奪被告犯罪所得之立法目的，如在本
      案再諭知沒收被告犯罪所得，將使被告承受過度之不利益
      ，容有過苛之虞，爰依刑法第38條之2 第2 項規定，不予
      宣告沒收，併此敘明。
四、不另為不受理部分：
　　公訴意旨另以：被告於犯罪事實欄一所示時地，以右手肘撞
    擊告訴人何柏林胸口，並咬傷告訴人何柏林之左側腕部；另
    徒手揮打告訴人張淳，致告訴人何柏林受有左側腕部表淺性
    傷口、右側胸壁挫傷、左手第一指挫傷等傷害，告訴人張淳
    則受有雙手擦挫傷之傷害，因認被告此部分行為尚涉犯刑法
    第277 條第1 項傷害罪等語。惟查，上開傷害罪依同法第28
    7 條前段之規定，須告訴乃論。經查，本案告訴人何柏林、
    張淳於本院準備程序及審理時已具狀撤回本案之傷害告訴，
    此有刑事撤回告訴狀2紙在卷可參（見本院卷第132-1、209
    頁），是本院就此部分本應均諭知不受理之判決，然公訴意
    旨認此部分傷害罪與上揭論罪科刑之妨害公務執行罪間，有
    想像競合犯之裁判上一罪關係，爰不另為不受理之諭知，附
    此敘明。
據上論斷，應依刑事訴訟法第299條第1項前段，毒品危害防制條
例第4條第6項、第2項、第18條第1項前段、第19條第1項，修正
前刑法第135條第1項，刑法第2條第1項前段、第28條、第25條第
2項、第47條第1項、第59條、第339條第1項、第41條第1項前段
，刑法施行法第1條之1第1項，判決如主文。
本案經檢察官張君如提起公訴，檢察官張嘉婷到庭執行職務。
中　　華　　民　　國　　110 　年　　12　　月　　9 　　日
　　　　　　　    刑事第三庭　審判長法　官　蕭文學
　　　　　　　　　　　　　　　　　　法　官　林正忠
　　　　　　　　　　　　　　　　　　法  官  葛名翔
以上正本證明與原本無異。
如不服本判決應於收受送達後20日內向本院提出上訴書狀，並應
敘述具體理由。其未敘述上訴理由者，應於上訴期間屆滿後20 
日內向本院補提理由書（均須按他造當事人之人數附繕本）「切
勿逕送上級法院」。
                            　　　　書記官  曾韻蒔
中　　華　　民　　國　　110 　年　　12　　月　　9 　　日
附錄本案論罪科刑法條：
毒品危害防制條例第4條：
製造、運輸、販賣第一級毒品者，處死刑或無期徒刑；處無期徒
刑者，得併科新臺幣3千萬元以下罰金。
製造、運輸、販賣第二級毒品者，處無期徒刑或10年以上有期徒
刑，得併科新臺幣1千5百萬元以下罰金。
製造、運輸、販賣第三級毒品者，處7年以上有期徒刑，得併科
新臺幣1千萬元以下罰金。
製造、運輸、販賣第四級毒品者，處5年以上12年以下有期徒刑
，得併科新臺幣5百萬元以下罰金。
製造、運輸、販賣專供製造或施用毒品之器具者，處1年以上7年
以下有期徒刑，得併科新臺幣1百50萬元以下罰金。
前五項之未遂犯罰之。
修正前中華民國刑法第135條：
對於公務員依法執行職務時，施強暴脅迫者，處三年以下有期徒
刑、拘役或九千元以下罰金。
意圖使公務員執行一定之職務或妨害其依法執行一定之職務或使
公務員辭職，而施強暴脅迫者，亦同。
犯前二項之罪，因而致公務員於死者，處無期徒刑或七年以上有
期徒刑；致重傷者，處三年以上十年以下有期徒刑。

中華民國刑法第339條：
（普通詐欺罪）
意圖為自己或第三人不法之所有，以詐術使人將本人或第三人之
物交付者，處5年以下有期徒刑、拘役或科或併科50萬元以下罰
金。
以前項方法得財產上不法之利益或使第三人得之者，亦同。
前二項之未遂犯罰之。